臺灣臺南地方法院刑事判決
109年度金訴字第142號
公  訴  人  臺灣臺南地方檢察署檢察官
被      告  江欣崇



上列被告因詐欺等案件，經檢察官提起公訴（109年度偵緝字第4
67號），被告於準備程序中就犯罪事實為有罪之陳述，經本院合
議庭裁定由受命法官獨任進行簡式審判程序後，判決如下：
    主  文
江欣崇犯三人以上共同詐欺取財罪，處有期徒刑壹年參月，緩刑
參年；另應於本判決確定之日起貳年內給付薛順祥新臺幣拾陸萬
肆仟元；並於本判決確定之日起參年內，向檢察官指定之政府機
關、政府機構、行政法人、社區或其他符合公益目的之機構或團
體提供貳佰小時之義務勞務。緩刑期間付保護管束。
    事實及理由
一、被告所犯者，非為死刑、無期徒刑、最輕本刑為3 年以上有
    期徒刑之罪，亦非高等法院管轄第一審案件，其於準備程序
    進行中，就被訴事實為有罪之陳述，經依法告知其簡式審判
    程序之旨，並聽取當事人之意見後，本院爰依刑事訴訟法第
    273條之1第1項之規定，裁定進行簡式審判程序。依刑事訴
    訟法第273 條之2 規定，不受同法第159 條第1 項、第161 
    條之2 、第161條之3 、第163 條之1 及第164 條至第170 
    條所規定證據能力認定及調查方式之限制，合先敘明。
二、本件除證據部份應補充「被告於本院準備及審理程序中之自
    白」、「公務電話紀錄及匯款紀錄」 外，其餘犯罪事實及
    證據，均引用如附件檢察官起訴書之記載。
三、核被告所為，係涉犯刑法第339條之4第1項第2款之三人以上
    共同詐欺取財罪。被告所犯詐欺取財罪犯行，與其他真實姓
    名年籍不詳之集團成員間，有犯意聯絡及行為分擔，為共同
    正犯。爰審酌被告不思循正途賺取所需，僅因貪圖己利，即
    甘為詐欺集團所吸收，而與其所屬之詐欺集團其餘成員共同
    為本案犯行，所為侵害他人財產安全及社會治安，且被告雖
    非上開詐欺集團之首腦或核心人物，然其將所有系爭帳戶提
    供作人頭帳戶使用，並擔任車手提領告訴人遭詐騙之款項並
    花用一空，所為實應嚴懲；復斟酌被告坦承犯行，惟陳稱：
    因疫情關係，收入不佳等語，故雖於本院審理時與告訴人達
    成和解，約定分期賠償其新臺幣（下同）20萬元，自109年9
    月10日起至110年12月10日止，按月於每月10日前給付6千元
    ；餘款11萬6千元，自111年1月起按月給付1萬元至全部清償
    完畢止，惟被告至今僅清償3.6萬元，此有本院109 年度南
    司刑移調字第167 號調解筆錄、本院110年5月14日及同年8
    月2日公務電話記錄、匯款紀錄各1紙在卷可稽（見院卷第55
    至56、113、141、167頁）；兼衡被告自述高中肄業，擔任
    工地臨時工，未婚、無小孩，審酌其素行、教育程度、家庭
    經濟狀況、犯罪動機、手段、共犯與組織參與程度（依現有
    事證於參與該組織後僅有本次犯行）、對被害人所生損害等
    一切情狀，量處如主文所示之刑，以資儆懲。
四、末查被告未曾因故意犯罪受有期徒刑以上刑之宣告，此有臺
    灣高等法院被告前案紀錄表在卷可按，其因一時失慮致犯本
    案之罪，歷經本案偵辦程序之教訓，應知所警惕，而無再犯
    之虞，前開宣告之刑，本院認為以暫不執行為適當，爰依刑
    法第74條第1項第1款之規定，併予宣告緩刑如主文所示，以
    啟自新。又按緩刑宣告，得斟酌情形，命犯罪行為人向被害
    人支付相當數額之財產或非財產上之損害賠償，刑法第74條
    第2項第3款定有明文。查被告與告訴人達成和解，約定給付
    20萬元，被告目前已給付3.6萬元，有前開公務電話及匯款
    紀錄在卷可按。為確保被告能賠償告訴人所受損害，以維其
    權益，本院考量上開各項情狀後，認於被告緩刑期間應課予
    如主文所示之負擔；並為使被告從中深切記取教訓，強化其
    法治概念，使其於緩刑期內能深刻警惕，避免再犯，併依刑
    法第74條第2項第5款規定，命被告應於本判決確定之日起3
    年內，向檢察官指定之政府機關、政府機構、行政法人、社
    區或其他符合公益目的之機構或團體，提供200小時之義務
    勞務；並依刑法第93條第1項第2款之規定，諭知緩刑期間付
    保護管束。倘被告未遵循本院所諭知上述緩刑期間之負擔，
    情節重大者，檢察官得依刑法第75條之1第1項第4款之規定
    ，聲請撤銷前開緩刑之宣告，併此敘明。
五、末按犯罪所得，屬於犯罪行為人者，沒收之；又犯罪所得已
    實際合法發還被害人者，不予宣告沒收或追徵，刑法第38條
    之1第1項前段、第38條之1第5項有明文規定。查本案被告已
    與告訴人達成和解，同意賠償20萬元，爰依前開規定不予宣
    告沒收之。
六、不另為無罪諭知部分：
　  公訴意旨另認被告上揭行為亦涉犯洗錢防制法第14條第1項
    之洗錢罪云云。然查：按洗錢防制法第2條第1款、第2款規
    定，所謂「洗錢」係指：意圖掩飾或隱匿特定犯罪所得來源
    犯罪所得來源，或使他人逃避刑事追訴，而移轉或變更特定
    犯罪所得；掩飾或隱匿犯罪所得之本質、來源、去向、所在
    、所有權、處分權或其他權益者或收受、持有或使用他人之
    特定犯罪所得。其中『移轉財產』態樣，乃指將刑事不法所得
    移轉予他人而達成隱匿效果，例如：將不法所得轉移登記至
    他人名下；另『變更財產』態樣，乃指將刑事不法所得之原有
    法律或事實上存在狀態予以變更而達成隱匿效果，例如：用
    不法所得購買易於收藏變價及難以辨識來源之高價裸鑽，進
    而達成隱匿效果。依現行洗錢防制法之規定，意圖掩飾或隱
    匿刑法第339條詐欺取財犯罪所得來源之行為，固可構成洗
    錢罪，惟是否為該條之洗錢行為，自應就犯罪全部過程加以
    觀察，包括有無因而使犯罪所得之財物或財產上利益之性質
    、來源、所在地、所有權或其他權利改變，因而妨礙犯罪之
    追查或處罰，或有無阻撓或危及犯罪所得之財物或財產上利
    益來源追查或處罰之行為，同時行為人在主觀上也必須具有
    掩飾或隱匿其財產或利益來源與犯罪的關聯性，使其來源形
    式上合法化，以逃避國家追訴、處罰的犯罪意思（直接故意
    或間接故意），始足當之。被告將告訴人遭詐騙匯至系爭兆
    豐銀行帳戶內之20萬元領出花用等行為，主觀上既非在掩飾
    或隱匿其財產或利益來源，或製造金流斷點以逃避國家追訴
    、處罰之意圖，此部分行為應不構成洗錢防制法第2條之洗
    錢行為，自無法論以同法第14條第1項之普通洗錢罪。惟因
    公訴意旨認此部分與前開經本院論罪科刑之部分，具有想像
    競合犯之裁判上一罪關係，爰不另為無罪之諭知，附此敘明
    。
據上論斷，應依刑事訴訟法第273條之1第1項、第299條第1項前
段、第310條之2、第454條（本件依刑事判決精簡原則，僅記載
程序法條文），判決如主文。
本案經檢察官許嘉龍提起公訴，檢察官羅瑞昌到庭執行職務。
中　　華　　民　　國　　110 　年　　8 　　月　　31　　日
　　　　　　　　　刑事第三庭    法　官　張  菁
以上正本證明與原本無異。
如不服本判決應於收受本判決後20日內向本院提出上訴書狀，並
應敘述具體理由。其未敘述上訴理由者，應於上訴期間屆滿後20
日內向本院補提理由書狀（均須按他造當事人之人數附繕本）「
切勿逕送上級法院」。 
　　　　　　　　　　　　　　    書記官　蔡佳玲　
中　　華　　民　　國　　110 　年　　8 　　月　　31　　日
附錄本案論罪科刑法條全文：
中華民國刑法第339條之4
犯第339條詐欺罪而有下列情形之一者，處1年以上7年以下有期
徒刑，得併科1百萬元以下罰金：
一、冒用政府機關或公務員名義犯之。
二、三人以上共同犯之。
三、以廣播電視、電子通訊、網際網路或其他媒體等傳播工具，
    對公眾散布而犯之。
前項之未遂犯罰之。　　　　　　　　　
附件
臺灣臺南地方檢察署檢察官起訴書
                                    109年度偵緝字第467號
　　被　　　告　江欣崇　男　37歲（民國00年0月00日生）
　　　　　　　　　　　　住○○市○○區○○里0鄰○○000號
　　　　　　　　　　　　　之7
　　　　　　　　　　　　居臺南市○○區○○路0段00巷00號
　　　　　　　　　　　　國民身分證統一編號：Z000000000號
上列被告因違反洗錢防制法等案件，業經偵查終結，認應提起公
訴，茲將犯罪事實及證據並所犯法條分敘如下：
        犯罪事實
一、江欣崇於不詳時間加入姓名年籍均不詳之人所組成之詐欺集
    團，提供其所申請之兆豐國際商業銀行府城分行（下稱兆豐
    銀行）帳號00000000000號帳戶資料並擔任「車手」角色，
    負責持金融帳戶之提款卡、存摺等資料，至金融機構臨櫃或
    在自動櫃員機提領由該詐欺集團機房不詳成員詐欺所得之贓
    款。嗣該詐騙集團成員即共同基於為自己不法所有之犯意聯
    絡，於108年11月9日16時14分，先佯裝為薛順祥之黃姓友人
    ，並誆稱需新臺幣（下同）20萬元資金周轉支付貨款，同年
    月22日即可還款，可互加LINE好友繼續討論云云，再以LINE
    傳送匯款帳戶資料，致薛順祥陷於錯誤，於同年月11日11時
    17分許，委請配偶葉欣儀至臺北市○○區○○○路0段0號臺灣中
    小企業銀行建國分行臨櫃櫃款20萬元至江欣崇上開兆豐銀行
    帳戶，復由江欣崇於同日14時20分，在兆豐銀行府城分行臨
    櫃辦理上開帳戶存摺掛失補發後，即提領20萬元，進而花用
    一空，而收受、使用該詐欺集團之詐欺犯罪所得。嗣薛順祥
    事後察覺有異，報警處理，經警循線追查始悉上情。
二、案經薛順祥訴由臺南市政府警察局玉井分局報告偵辦。
　　　　證據並所犯法條
一、證據清單與待證事實
編號 證　 據　 項　 目　 待　 證　 事　 實　 一 被告江欣崇之供述。 被告江欣崇坦承提供其所有之上開兆豐銀行帳戶資料予詐欺集團使用，並持該帳戶資料臨櫃提領贓款、花用一空之事實。 二 告訴人薛順祥之指訴。 告訴人薛順祥受騙而匯出20萬元之事實。 三 告訴人提出之LINE對話紀錄、臺灣中小企業銀行匯款申請書匯款人證明聯，及兆豐銀行109年6月16日兆銀總集中字第1090031372號函與檢付之被告上開帳戶開戶基本資料、客戶存款往來交易明細表、約定事項變更暨事件申請書、新臺幣存摺類存款取款憑條、監視錄影光碟、本署勘驗報告各1份。 全部犯罪事實。 
二、核被告所為，係涉犯洗錢防制法第14條第1項之洗錢罪、刑
    法第339條之4第1項第2款之共同詐欺取財罪嫌。被告所犯詐
    欺取財及違反洗錢防制法犯行，係以一行為觸犯數罪名，為
    想像競合，請依刑法第55條前段規定，從一重之洗錢罪論處
    。被告所犯詐欺取財罪犯行，與其他真實姓名年籍不詳之集
    團成員間，有犯意聯絡及行為分擔，請論以共同正犯。被告
    擔任詐騙集團車手，獲取之提領詐騙金額20萬元，為犯罪所
    得，請依刑法第38條之1宣告沒收或追徵。
三、依刑事訴訟法第251條第1項提起公訴。
　此　致
此  致
臺灣臺南地方法院
中　　華　　民　　國　　109 　年　　6 　　月　　30　　日
                              檢 察 官  許 嘉 龍
本件證明與原本無異
中　　華　　民　　國　　109 　年　　7 　　月　　2 　　日
                              書 記 官  曲 鴻 煌